【裁判字號】    89,交易,91
【裁判日期】    890307
【裁判案由】    過失傷害
【裁判全文】
臺灣臺南地方法院刑事判決                        八十九年度交易字第九一號
    公  訴  人  臺灣台南地方法院檢察署檢察官
    被      告  甲○○
    選任辯護人  李孟哲
                郭淑慧
右列被告因過失傷害案件，經檢察官提起公訴（八十八年度偵字第一三二五五號），
本院判決如左：
    主  文
甲○○從事業務之人，因業務上之過失傷害人，處有期徒刑肆月，如易科罰金，以
佰元折算壹日。
    事  實
一、甲○○受僱於台南縣仁德鄉太固實業股份有限公司，擔任營業大貨車司機，為從
    事業務之人，於民國八十八年五月二十日十四時四十分許，駕駛車牌號碼ＵＰ—
    五六九號混凝土車，沿台南縣歸仁鄉南一五四號公路由六甲村往看東村西南向東
    北方向行駛，途經該路與自看西村往沙崙村間道路之閃光黃燈交岔路口即歸仁鄉
    看西村一三八號附近，理應注意車輛行駛時，駕駛人應注意車前狀況，隨時採取
    必要之安全措施並不得超速行駛，及汽車行駛至設有閃光黃燈交岔路口，應減速
    接近，注意安全，小心通過，依當時天候及路況等情形，又無不能注意之情事，
    竟疏於注意，於通過上開交岔路口時，貿然超速行駛，未留意車輛及閃光黃燈號
    誌之警示表示注意路況，注意安全，小心通過，適同一時、地，由乙○○駕駛車
    牌號碼ＭＰ—五三六一號自小客車，由沙崙往看西（東南向西北）方向行駛，亦
    應注意支線道車應暫停讓直行車先行及汽車行駛至設有閃光紅燈之交岔路口，應
    減速接近，先停止於交岔路口前，讓幹道車優先通行後，認為安全時，方得續行
    之規定，而依當時天候晴朗，柏油路面，又無不能注意之情事，竟疏於注意，於
    通過上開交岔路口時，支線道車未讓幹線道車行先，仍貿然通過，未注意車前狀
    況，隨時採取應變措施，由於雙方各有上述之疏失，致甲○○見到乙○○之自用
    小客車時，已避煞不及，而於交岔路口，甲○○所駕駛之混凝土車撞及乙○○之
    客車尾端，致乙○○受有頭部外傷等傷害。甲○○在車禍肇事後，即委請路人代
    為報警，並於警員到場尚不知何人為肇事車輛駕駛人而為詢問時，主動向警表明
    其為肇事水泥車之駕駛人，並接受裁判。
二、案經乙○○訴由台南縣警察局歸仁分局報告台灣台南地方法院檢察署檢察官偵查
    起訴。
    理  由
一、訊據被告甲○○對伊於右揭時地駕車肇事之事實，自警訊以迄偵審均供認不諱，
    核與告訴人乙○○在警訊指訴之情節相符，並有道路交通事故調查報告表（一）
    、（二）各一紙，相片六幀附卷足資佐證。又被害人確因本件車禍致受有頭部外
    傷之傷害，亦有診斷證明書一份附卷可稽，被告雖另以：伊並未超速，係因伊所
    駕之混凝土車原即很重，是以煞車距離亦較長，本件車禍係因告訴人在交岔路口
    支線道車未讓幹線道車先行所引起，伊見到告訴人自小客車時，有連續按喇叭，
    但告訴人仍繼續向前行進，伊均按照規定行駛，並無過失云云置辯，惟查：依警
    製車禍事故現場圖及現場照片，被告混凝土車之煞車痕長達二十二．八公尺，其
    煞車痕起點係起自交岔路口，而其終點則在撞到民宅看西村一三八號門前水泥柱
    後，始停留在該處，苟非因被告所駕駛之水泥車撞到柱子等物，則其煞車痕當不
    止二二．八公尺遠，依交通部所頒之「一般公路汽車煞車距離、行車速度對照表
    」之標準，在三年以上乾燥之瀝青路面，煞車距離二０．二公尺，其相對之車速
    為時速六十公里，依此計算，被告在本件車禍肇事開始煞車前，其車速確已超過
    時速六十公里；又系爭南一五四公路之路寬達二十公尺以上，其單向車道亦達十
    公尺以上，該交岔路口又無阻礙視線之物品存在，則被告至少在距交岔路口二十
    公尺以上即可看到告訴人之車輛，乃其遲至交岔路口始採取煞車減速之動作而留
    下煞車痕，依上可知被告在本件車禍發生過程，非但在交岔路口未減速慢行，反
    超速行駛，且未注意車前狀況。按「汽車行駛時，駕駛人應注意車前狀況，並隨
    時採取必要之安全措施。」「行車速度，在市區道路，時速不得超過四０公里。
    」汽車行經設有閃光黃燈之交岔路口時，應減速慢行，注意安全，小心通過，道
    路交通安全規則第九十四條第三項、第九十三條第一項第一款及道路交通標誌標
    線號誌設置規則第二百十一條第一項第一款分別定有明文，被告身為職業駕駛人
    ，對上開規定自屬熟稔，乃其前揭時地駕車經過設有閃光黃燈之交岔路口，非但
    未減速慢行，反超速行駛，且未注意車前狀況，以致肇事，被告之行為自有過失
    甚明，且應負肇事主因責任，況本件經送台灣省台南區車輛行車事故鑑定委員會
    鑑定結果，亦同此認定，有該會八十八年十二月十七日南鑑字第八八０五六五號
    鑑定書在卷可稽，益徵被告確有過失；雖被害人於本件事故之發生，因行經設有
    閃光紅燈之交岔路口，支線道車未讓幹線道車先行，亦有過失，然其過失責任係
    本件車禍之肇事次因，被告之過失既與告訴人之過失併合而為肇事之原因，被告
    自亦難豁免其過失之責，是所辯伊無過失或僅應負肇事次因之過失責任云云，顯
    係事後畏罪卸責之詞，殊不足採，又其過失行為與被害人受傷間復有因果關係，
    從而本件事證已臻明確，被告過失之犯行，洵堪認定。另被告在車禍肇事後，委
    請路人代為報警處理，此由警員所製交通事故調查報告表上報案人欄所載路人係
    受託報案人可證。
二、查被告受僱於台南縣仁德太固實業股份有限公司，擔任營業大貨車司機，係從事
    業務之人，其因業務上之過失致被害人受傷，核其所為，係犯刑法第二百八十四
    條第二項之業務過失傷害罪。又其肇事後未被有偵查權之公務員或機關發覺其為
    犯嫌前，留在事故現場向到場處理之警員自承犯行，進而接受裁判，合乎自首之
    要件，應依刑法第六十二條前段減輕其刑。爰審酌被告之品行、應負肇事主因之
    過失程度、所生之危害及其肇事後未與告訴人達成民事上之和解及其他一切等情
    狀，量處如主文所示之刑，並諭知易科罰金之折算標準，以資懲儆。
據上論斷應依刑事訴訟法第二百九十九條第一項前段，刑法第二百八十四條第二項，
第六十二條前段、第四十一條，罰金罰鍰提高標準條例第一條前段，第二條，判決如
主文。
本案經檢察官吳勇輝到庭執行職務。
中    華    民    國      八十九      年      三      月       七       日
                                臺灣臺南地方法院交通法庭
                                    法  官    王  國  忠
右正本證明與原本無異。
如不服本判決，應於判決送達後十日內向本院提出上訴狀( 應附繕本 )。
                                    書記官    胡  美  娟
中    華    民    國      八十九      年      三      月       十       日
附錄本案論罪科刑法條全文
刑法第二百八十四條第二項：
從事業務之人，因業務上之過失傷害人者，處一年以下有期徒刑、拘役或一千元以下
罰金。致重傷者，處三年以下有期徒刑、拘役或二千元以下罰金。


司法院資訊處製作；財團法人民間司法改革基金會備份。
